臺灣臺北地方法院刑事判決
110年度審簡上字第252號
上  訴  人  臺灣臺北地方檢察署檢察官
上  訴  人  
即  被  告  林為慶
上列上訴人因被告違反洗錢防制法等案件，不服本院於中華民國
110年10月22日所為之110年度審簡字第1487號第一審刑事簡易判
決（起訴案號：110年度偵字第10493號、第11479號、第14047號
、第14077號、第17150號、第17708號、第17740號、第18707號
），提起上訴，並經檢察官移送併辦審理（移送併辦案號：臺灣
臺北地方檢察署檢察官110年度偵字第25561號、第28872號、第3
2641號、第33557號、111年度偵字第1555號、第3469號、第3855
號），本院管轄之第二審合議庭判決如下：
    主  文
原判決撤銷。
林為慶幫助犯洗錢防制法第十四條第一項之洗錢罪，處有期徒刑
貳月，併科罰金新臺幣壹萬元，罰金如易服勞役，以新臺幣壹仟
元折算壹日。
    事  實
一、林為慶為成年人，依其社會生活經驗及智識程度，知悉金融
    帳戶具高度個人專屬性，用以表彰個人之財產及信用，倘任
    意交付他人使用，他人可能利用該帳戶作為實施詐欺取財之
    犯罪工具，藉該帳戶收受、轉匯、提領犯罪不法所得，進而
    產生遮斷資金實際去向，逃避國家追訴、處罰之效果，竟基
    於縱使他人利用其所提供之帳戶實施詐欺取財，以及掩飾、
    隱匿犯罪所得去向，亦不違反其本意之幫助洗錢及幫助詐欺
    取財之不確定故意，於民國110年1月初某日，在臺灣地區某
    不詳地點，將其申辦之國泰世華銀行帳號000000000000帳戶
    （下稱國泰世華銀行帳戶）之存摺、金融卡及密碼、網路銀
    行之帳號及密碼交付予真實姓名年籍之成年詐欺集團成員，
    以供該集團使用。嗣該詐騙集團所屬之犯罪集團成員即意圖
    為自己不法之所有，共同基於詐欺取財及洗錢之犯意聯絡，
    分別以如附表所示之方式，詐騙陳慶諭等人，致其等陷於錯
    誤，而分別於如附表所示之匯款時間，依指示將如附表所示
    之金額匯入林為慶之上開帳戶內（被害人、詐欺方式、匯款
    時間及金額均詳如附表所示），旋即為該詐欺集團成員將款
    項轉出，藉此製造金流斷點，以掩飾及隱匿詐欺所得財物之
    來源、去向及所在。嗣因陳慶諭等人發覺受騙而報警處理後
    ，始經警循線查悉上情。 
二、案經陳慶諭、吳姸儀訴由臺北市政府警察局中山分局；林桂
    怡訴由新北市政府警察局淡水分局；李宛津訴由臺北市政府
    警察局萬華分局；陳姿吟訴由桃園市政府警察局八德分局；
    張瓊怡訴由屏東縣政府警察局刑事警察大隊；張瀚升、郭益
    志訴由新北市政府警察局三重分局；劉學松訴由新北市政府
    警察局板橋分局報告臺灣臺北地方檢察署檢察官偵查起訴；
    邱芳誼訴由新北市政府警察局新莊分局、蔡承志訴由屏東縣
    政府警察局內埔分局、陳韋廷訴由新北市政府警察局新店分
    局、張瓊怡訴由新北市政府警察局板橋分局、施佑諭、程柏
    誌訴由苗栗縣政府警察局竹南分局、梁勝智訴由桃園市政府
    警察局龍潭分局、王榮陞訴由新北市政府警察局板橋分局報
    告臺灣臺北地方檢察署檢察官偵查後移送併案審理。　
    理  由
壹、證據能力部分：
一、被告林為慶於警詢、偵查、原審、本院準備程序及審理中所
    為之不利於己之供述，均無證據證明係出於強暴、脅迫、利
    誘、詐欺、疲勞訊問、違法羈押或其他不正之方法，且與事
    實相符，依刑事訴訟法第156條第1項規定，均得為證據。
二、本判決下述所引用被告以外之人於審判外之陳述，雖屬傳聞
    證據，惟檢察官及被告對其證據能力均不爭執，且迄至本院
    言詞辯論終結前均未聲明異議，本院審酌相關供述證據作成
    時之情況，尚無違法不當及證明力明顯過低之情形，並認為
    適當，依刑事訴訟法第159條之5規定，該等供述證據皆有證
    據能力。
三、本判決所引用之非供述證據部分，與本案均有關連性，亦無
    證據證明係實施刑事訴訟程序之公務員以不法方式所取得，
    依刑事訴訟法第158條之4之反面解釋，當有證據能力，復於
    本院審理時，提示並告以要旨，使檢察官及被告充分表示意
    見，自得為證據使用。
貳、實體部分：
一、上揭事實，業據被告於本院行準備程序及審理時均坦承不諱
    （見審簡上字卷第85至91、113至123、153至166頁），核與
    證人即告訴人陳慶諭、吳姸儀、林桂怡、李宛津、陳姿吟、
    張瓊怡、張瀚升、郭益志、劉學松、邱芳誼、蔡承志、陳韋
    廷、施佑諭、程柏誌、梁勝智、王榮陞於警詢時所述之情節
    相符（見起訴案件偵一卷第45至48頁，偵二卷第53至56頁，
    偵三卷第19至23頁，偵四卷第17至21頁，偵五卷第15至19頁
    ，偵六卷第77至80頁，偵七卷第17至38頁，偵八卷第25至28
    頁；110年度偵字第25561號併辦案件偵卷第11至15頁；110
    年度偵字第28872號併辦案件偵一卷第13至21頁，偵二卷第3
    3至37頁；111年度偵字第1555號併辦案件偵卷第29至32頁、
    第33至36頁；111年度偵字第3469號併辦案件偵卷第33至35
    頁；111年度偵字第3855號併辦案件偵卷第19至22頁），並
    有告訴人陳慶諭提供之LINE對話紀錄截圖、手機轉帳紀錄截
    圖、告訴人吳姸儀提供之LINE頁面截圖、詐欺平台網頁截圖
    、手機轉帳紀錄截圖、告訴人林桂怡提供之LINE對話紀錄截
    圖、郵政跨行匯款申請書、告訴人李宛津提供之LINE對話紀
    錄截圖、手機轉帳紀錄截圖、告訴人陳姿吟提供之手機轉帳
    紀錄截圖、郵政自動櫃員機交易明細表、中華郵政WebATM轉
    帳明細表、告訴人張瓊怡提供之LINE對話紀錄截圖、手機轉
    帳紀錄截圖、告訴人張瀚升提供之LINE對話紀錄截圖、郵局
    存摺影本、告訴人郭益志提供之LINE頁面截圖、對話紀錄截
    圖、詐欺平台網頁截圖、手機轉帳紀錄截圖、郵政跨行匯款
    申請書、告訴人劉學松提供之IG頁面截圖、手機轉帳紀錄截
    圖、告訴人邱芳誼提供之LINE對話紀錄截圖、ATM交易明細
    表、告訴人蔡承志提供之LINE對話紀錄截圖、存摺影本、告
    訴人陳韋廷提供之LINE對話紀錄截圖、存摺影本、告訴人施
    佑諭提供之對話紀錄截圖、轉帳紀錄截圖、告訴人程柏誌提
    供之對話紀錄截圖、ATM交易明細表相片、告訴人梁勝智提
    供之對話紀錄截圖、ATM交易明細表相片、存摺影本、告訴
    人王榮陞提供之轉帳明細（見起訴案件偵一卷第49至51頁、
    偵二卷第57至58頁、偵三卷第25、29至37頁、偵四卷第29至
    49頁、偵五卷第39至45頁、偵六卷第100至111頁、偵七卷第
    95至169頁、第209至211、217至237頁、偵八卷第53至56頁
    ；110年度偵字第25561號併辦偵卷第81至101頁；110年度偵
    字第28872號併辦案件偵一卷第97至112、85至87頁，偵二卷
    第77至196頁；111年度偵字第1555號併辦案件偵卷第279至3
    24頁、第377至415頁；111年度偵字第3469號併辦案件偵卷
    第61至75頁；111年度偵字第3855號併辦案件偵卷第65頁）
    、被告之上開國泰世華銀行帳戶客戶基本資料表、歷史交易
    明細表等在卷可稽（見起訴案件偵一卷第85至107頁；111年
    度偵字第1555號併辦案件偵卷第49至71頁、111年度偵字第3
    469號併辦案件偵卷第87至129頁、111年度偵字第3855號併
    辦案件偵卷第109至131頁），應認被告之任意性自白與事實
    相符，堪以採信。本案事證明確，被告犯行，均堪認定，應
    予依法論科。
二、論罪科刑及撤銷改判之理由： 
(一)核被告所為，係犯刑法第30條第1項前段、洗錢防制法第14
    條第1項之幫助洗錢罪及刑法第30條第1項前段、第339條第1
    項之幫助詐欺取財罪。　　
(二)被告以提供本件帳戶予詐騙集團之一行為，幫助詐欺集團詐
    騙如附表所示被害人共16人之金錢及幫助洗錢，係以一行為
    觸犯數罪名之想像競合犯，應依刑法第55條規定，從一重論
    以幫助洗錢罪。
(三)臺灣臺北地方檢察署檢察官110年度偵字第28872號、第3264
    1號、第33557號併辦意旨書所載之犯罪事實，就告訴人張瓊
    怡部分，與起訴之犯罪事實相同，有事實上一罪關係；110
    年度偵字第25561號併辦意旨書所載之犯罪事實（即告訴人
    邱芳誼部分），及110年度偵字110年度偵字第28872號、第3
    2641號、第33557號併辦意旨書所載之犯罪事實，就告訴人
    蔡承志、陳韋廷部分，111年度偵字第1555號、第3469號、
    第3855號併辦意旨書所載之犯罪事實（即告訴人施佑諭、程
    柏誌、梁勝智、王榮陞部分），與檢察官起訴書已敘及之部
    分，具有想像競合犯之裁判上一罪關係，檢察官亦已併案請
    求本院併予審理，是上開部分均已為起訴效力所及，本院自
    應併予審理，併此敘明。　　　
(四)被告未實際參與本案詐騙犯行之實行，僅係幫助犯，所犯情
    節較正犯輕微，爰依刑法第30條第2項規定，依正犯之刑減
    輕之。又被告於審判中自白洗錢犯罪，依洗錢防制法第16條
    第2項規定，減輕其刑，並依法遞減之。
(五)原審以被告犯罪事證明確，予以論罪科刑，固非無見。惟查
    ，就檢察官於原審判決前移送併辦之附表編號10告訴人邱芳
    誼遭詐欺取財部分，及於原審判決後移送併辦之附表編號11
    至16告訴人蔡承志、陳韋廷、施佑諭、程柏誌、梁勝智、王
    榮陞遭詐欺取財部分，與原審所認定之犯罪事實有想像競合
    犯之裁判上一罪關係，而為起訴效力所及，業已詳述如前，
    原審漏未審酌附表編號10部分，且未及審酌附表編號11至16
    部分被害情節，就此部分一併審理，自有未當，檢察官執此
    提起上訴及移送併辦，為有理由，至被告雖以原判決量刑過
    重為由提起上訴，然原判決已於事實及理由欄詳敘審酌被告
    犯罪一切情狀，而後予以科刑，且其量刑並未逾越法定刑度
    ，亦無量刑過重之情，是被告上訴並無理由，惟原判決既有
    前揭可議之處，且經檢察官為被告之不利益上訴，自應由本
    院將原判決撤銷改判。
(六)爰審酌被告將金融帳戶資料交予他人供詐欺犯罪使用，使告
    訴人等分別遭受財物損失，並使不法之徒藉此輕易於詐騙後
    取得財物，致檢警難以追緝，影響社會秩序之安定甚鉅，殊
    無足取，並考量被告犯後坦承犯行，於原審已與告訴人陳慶
    諭、吳妍儀、李宛津、陳姿吟、郭益志、劉學松經調解成立
    ，並於本院審理中與告訴人張瀚升、蔡承志、陳韋廷經調解
    成立，並已依約支付告訴人張瀚升、蔡承志、陳韋廷第1期
    調解款項，此有調解筆錄、本院公務電話紀錄附卷可憑（見
    審訴字卷第89至91頁，審簡上字卷第99至100、125至133頁
    ），兼衡被告之犯罪動機、目的、手段，及被告為碩士肄業
    之教育智識程度（見審訴字卷附之個人戶籍資料完整姓名查
    詢結果）、現職收入、家庭生活經濟狀況（見審簡上字卷第
    123頁）等一切情狀，量處如主文所示之刑，並就併科罰金
    部分諭知易服勞役之折算標準，以資懲儆。　　
三、沒收：
　　至被告本案犯罪所得部分，依據卷內事證，本院查無積極證
    據足認被告有因提供本案帳戶之幫助犯行而獲取任何犯罪所
    得之情，自無庸依刑法第38條之1等規定宣告沒收、追徵。
    至於被告所幫助之詐欺正犯雖有向各告訴人詐得金錢，然幫
    助犯僅對犯罪構成要件以外之行為加以助力，而無共同犯罪
    之意思，自不適用責任共同原則，對於正犯所有因犯罪所得
    之物，無庸為沒收之宣告，最高法院著有86年度台上字第62
    78號、89年度台上字第6946號等判決可資參照，是以本案就
    詐欺正犯之犯罪所得，亦無庸併予宣告沒收。
據上論斷，應依刑事訴訟法第455條之1第1項、第3項、第369條
第1項前段、第364條、第299條第1項前段，洗錢防制法第14條第
1項、第16條第2項，刑法第11條前段、第30條第1項前段、第2項
、第339條第1項、第55條、第42條第3項前段，刑法施行法第1條
之1第1項，判決如主文。
本案經檢察官羅韋淵提起公訴，檢察官高文政移送併辦，檢察官
許祥珍提起上訴，檢察官謝雨青到庭執行職務。  
中　　華　　民　　國   111    年   3     月    15    日
                  刑事第二十二庭審判長法  官  莊書雯
                                      法  官  廖棣儀
                                      法  官  葉詩佳
上正本證明與原本無異。
不得上訴。
                                      書記官  黃馨儀
中　　華　　民　　國　　111 　年　　3 　　月　　16　　日
附錄本案所犯法條全文： 
洗錢防制法第14條
有第二條各款所列洗錢行為者，處7年以下有期徒刑，併科新臺
幣5百萬元以下罰金。
前項之未遂犯罰之。
前二項情形，不得科以超過其特定犯罪所定最重本刑之刑。
中華民國刑法第339條
（普通詐欺罪）
意圖為自己或第三人不法之所有，以詐術使人將本人或第三人之
物交付者，處5 年以下有期徒刑、拘役或科或併科50萬元以下罰
金。
以前項方法得財產上不法之利益或使第三人得之者，亦同。
前二項之未遂犯罰之。
附表：
編號 被害人 詐欺方式 匯款時間 匯款金額 （新臺幣） 1 陳慶諭 詐欺集團成員於110年1月6日，透過IG邀請陳慶諭加入LINE投資群組，並佯稱可投資獲利云云，致陳慶諭陷於錯誤，而依指示匯款。 110年1月25日19時17、18分許 5萬元、3萬元 2 吳姸儀 詐欺集團成員於110年1月16日，透過IG邀請吳姸儀操作投資平台，並佯稱可投資獲利云云，致吳姸儀陷於錯誤，而依指示匯款。 110年1月23日21時23分許、同年月25日20時32、33分許 3萬4000元、4萬3348元、3萬652元 3 林桂怡 詐欺集團成員於110年1月19日透過臉書facebook投資廣告加林桂怡為LINE好友，並佯稱可於投資平台投資獲利云云，致林桂怡陷於錯誤，而依指示匯款。 110年1月25日15時30分許 5萬元 4 李宛津 詐欺集團成員於110年1月19日，透過IG徵才廣告加李宛津為LINE好友，佯稱工作內容為協助操作金融投資平台，並建議其投資云云，致李宛津陷於錯誤，而依指示匯款。 110年1月23日19時16分許 3萬元 5 陳姿吟 詐欺集團成員於110年1月14日透過臉書facebook投資廣告加陳姿吟為LINE好友，並佯稱可於投資平台投資獲利云云，致陳姿吟陷於錯誤，而依指示匯款。 110年1月23日19時31分許、20時12分許、同年月25日18時18分許 2萬元、2萬元、3萬元 6 張瓊怡 詐欺集團成員於110年1月16日，透過IG徵才廣告加張瓊怡為LINE好友，並佯稱可於投資網站投資獲利云云，致張瓊怡陷於錯誤，而依指示匯款。 110年1月25日18時15分許 2萬元 7 張瀚升 詐欺集團成員於110年1月4日透過臉書facebook投資廣告加張瀚升為LINE好友，並佯稱可於投資平台投資獲利云云，致張瀚升陷於錯誤，而依指示匯款。 110年1月23日16時11分許 5萬元 8 郭益志 詐欺集團成員於110年1月初透過臉書facebook投資廣告加郭益志為LINE好友，並佯稱可於投資網站投資獲利云云，致郭益志陷於錯誤，而依指示匯款。 110年1月23日13時42分許 20萬元 9 劉學松 詐欺集團成員於109年11月26日透過交友軟體TINDER結識劉學松，並佯稱可於投資平台投資獲利云云，致劉學松陷於錯誤，而依指示匯款。 110年1月23日15時39分許、15時41分許、15時42分許、15時44分許、20時39分許 3萬元、3萬元、3萬元、1萬元、3萬元  10 邱芳誼 詐欺集團成員於110年1月25日透過臉書facebook投資廣告加邱芳誼為LINE好友，並佯稱可於投資網站投資獲利云云，致邱芳誼陷於錯誤，而依指示匯款。 110年1月25日18時9分許  2萬元 11 蔡承志 詐欺集團成員於110年1月22日以LINE向蔡承志佯稱：儲值至指定銀行帳戶，可下注賽車遊戲獲利云云，致蔡承志陷於錯誤，而依指示匯款。 110年1月25 日13時41分 許 2萬1000元 12 陳韋廷 詐欺集團成員於110年1月20日，在網路 交友平台結識陳韋 廷，並以LINE佯稱可購買數位貨幣投資獲利云云，致陳韋廷陷於錯誤，而依指示匯款。  110年1月25 日19時13分許  5萬元 13 施佑諭 詐欺集團成員於110年1月初，透過LINE佯稱投資「TG辛巴亞洲博彩集團」可獲利云云，致施佑諭陷於錯誤，而依指示匯款。 110年1月25 日15時14分、15時15分許  10萬元、10萬元 14 程柏誌 詐欺集團成員於110年1月8日，透過IG及LINE佯稱可投資獲利云云，致程柏誌陷於錯誤，而依指示匯款。 110年1月25 日20時11分許 2萬4000元 15 梁勝智 詐欺集團成員於110年1月10日，透過網路通訊佯稱可投資獲利云云，致梁勝智陷於錯誤，而依指示匯款。 110年1月23日13時16分、13時17分許  1萬元、3萬元 16 王榮陞 詐欺集團成員於110年1月初，透過IG佯稱可投資虛擬貨幣及外幣獲利云云，致王榮陞陷於錯誤，而依指示匯款。 110年1月25 日19時5分許 16萬8000元